【裁判字號】    90,台上,2279
【裁判日期】    901213
【裁判案由】    因租佃爭議事件
【裁判全文】
最高法院民事判決                                九十年度台上字第二二七九號
    上  訴  人  交通部電信總局
    法定代理人  簡仁德
    上  訴  人  交通部郵政總局
    法定代理人  陳瓊玲
    共      同
    訴訟代理人  張良律師
                蔡亞寧律師
    被 上訴 人  乙○○
                戊○○
                甲○○
                丁○○
                丙○○
    共      同
    訴訟代理人  張福安律師
右當事人間因租佃爭議事件，上訴人對於中華民國八十九年一月三十一日台灣高等法
院第二審更審判決（八十八年度上更(一)字第一六五號），提起上訴，本院判決如左：
    主  文
原判決廢棄。
    理  由
按民國八十八年二月三日修正前之民事訴訟法第四百六十六條第一項規定：「對於財
產權訴訟之第二審判決，如因上訴所得受之利益，不逾（銀元）十萬元者，不得上訴
。」嗣後，司法院因情勢需要，於八十六年一月一日依同條第二項規定以命令將上開
數額增至銀元十五萬元即新台幣（下同）四十五萬元。又「因租賃權涉訟，其租賃定
有期間者，以權利存續期間之租金總額為準；其租金總額超過租賃物之價額者，以租
賃物之價額為準；未定期間者，以兩期租金之總額為準。」民事訴訟費用法第十三條
定有明文。本件被上訴人主張：伊等係已故林有年之繼承人，自四十一年起，林有年
與上訴人前身即台灣電信管理局、台灣郵政總局就系爭坐落台北市○○區○○段二小
段一八○地號、面積一四六五平方公尺訂有耕地租約，每六年續訂租約一次。林有年
於八十三年一月二十三日死亡，上述承租權已由伊等繼承。詎上訴人竟於八十六年一
月通知伊等不予續租，爰求為確認兩造間就系爭土地有租賃關係存在，上訴人應與伊
等就該租賃關係訂立書面契約並會同辦理租約登記之判決。經查兩造間既因租賃權涉
訟，依系爭土地於八十年一月至八十五年十二月間最後一次（一年）所繳交之租穀為
四百十三公斤，有台北市士林區公所九十年十一月十九日北市士建字第九○二三四六
三一○○號函及台北市士林區公所私有耕地租約逕為變更登記明細表可稽，再按行政
院農業委員會北區糧食管理處九十年十一月二十一日（九○）農北糧字第九○三六○
六一八三號函所示於本件起訴時即八十六年十一月十八日台北市稻穀價格為每公斤四
十五元（以最高價之長糯計）予以核算結果，系爭租賃權六年存續期間之訴訟標的價
額僅為十一萬一千五百十元。被上訴人前於八十八年一月二十日對更審前原審八十七
年度上字第六六四號判決提起上訴，其因第三審上訴所得受之利益顯不逾四十五萬元
，揆之首揭說明，其上訴自非合法。次按當事人對於民刑事案件下級法院之判決提起
不合法之上訴，而上級法院誤認其上訴為合法將原判決廢棄或撤銷發回更審者，參照
司法院大法官會議釋字第一三五號解釋意旨，該項上級法院之判決及發回更審後之判
決，均屬重大違背法令，不生效力。惟既具有判決之形式，得分別依上訴、再審及其
他法定程序辦理。被上訴人所提起之前開上訴原為不合法，本院前次審理時未將其上
訴駁回，而誤認其上訴為合法，以八十八年度台上字第四七一號判決將更審前原審八
十七年度上字第六六四號判決廢棄，發回更審，顯屬重大違背法令，不生效力。原法
院依本院該廢棄發回之判決，更為裁判，亦屬重大違背法令。上訴論旨，指摘原判決
為違背法令，聲明廢棄，非無理由，應由本院將原判決廢棄，以資糾正。至於原判決
經廢棄後，當事人對於前述違法發回之判決，是否依司法院大法官會議釋字第一三五
號解釋，以其適用法規顯有錯誤為理由，提起再審之訴請求救濟，而使更審前原審八
十七年度上字第六六四號判決，得以回復，係屬另一問題。附此明。
據上論結，本件上訴為有理由，依民事訴訟法第四百七十七條第一項，判決如主文。
中      華      民      國     九十     年     十二     月     十三     日
                              最高法院民事第七庭
                                  審判長法官  蘇  茂  秋
                                        法官  徐  璧  湖
                                        法官  朱  建  男
                                        法官  李  慧  兒
                                        法官  黃  秀  得
      右正本證明與原本無異
                                              書  記  官
中      華      民      國     九十     年     十二     月    二十六    日


司法院資訊處製作；財團法人民間司法改革基金會備份。
